臺灣板橋地方法院刑事判決　　　　　　 96年度勞安訴字第6號
公　訴　人　臺灣板橋地方法院檢察署檢察官
被　　　告　尚振股份有限公司
代　表　人　乙○○
被　　　告　甲○○
上列被告因業務過失致死等案件，經檢察官提起公訴（96年度偵
字第3941號、第3942號），因被告於本院審理中為有罪之陳述，
本院告知被告簡式審判程序之旨，並聽取當事人之意見後，經合
議庭裁定改以簡式審判程序審理，判決如下：
    主  文
尚振股份有限公司違反雇主對防止電能引起之危害，應有符合標
準之必要安全衛生設備之規定，致發生死亡職業災害，科罰金新
臺幣陸萬元。
甲○○從事業務之人，因業務上之過失致人於死，處有期徒刑拾
月。緩刑年。
    事  實
一、「尚振股份有限公司」（登記負責人係乙○○，下稱尚振公
    司）係從事電子及半導體生產設備製造修配業之事業公司，
    於民國95年7 月12日承攬址設臺北縣新莊市○○路195 巷25
    號「相互股份有限公司」（下稱相互公司）所發包於相互公
    司上址內之「軟金線機台（電鍍鎳、金自動線）組裝工程」
    ，並僱用勞工張家麒從事工作，尚振公司與該公司副理並兼
    執行前開軟金線機台（電鍍鎳、金自動線）組裝工程業務實
    際負責人之甲○○，分為事業主、事業之經營負責人，而均
    屬勞工安全衛生法第2 條第2 項所稱之雇主；甲○○明知事
    業主或事業之經營負責人對於防止電能引起之危害，應有符
    合標準之必要安全衛生設備，至所謂必要安全衛生設備依照
    勞工安全衛生設施規則、屋內線路裝置規則等相關規定，則
    係指雇主對勞工於良導體機器設備內之狹小空間，或於鋼架
    等致有觸及高導電性接地物之虞之場所，作業時所使用之交
    流電焊機，應有自動電擊防止裝置；及裝置於潮濕場所之移
    動式工作燈應裝置漏電斷路器保護，而甲○○依當時之情形
    ，並無不能注意前開規定之情事，詎其竟疏未注意及此，未
    對進場施工之機具安裝漏電斷路器，嗣勞工張家麒於95年8
    月1 日晚間9 時30分許，在相互公司上址工程處所之PCB 水
    洗槽實施前開機械組裝工程中之天車程式作業時，不慎連同
    電焊機電焊柄及移動式工作燈掉落於PCB 水洗槽內時，因該
    等電焊機未連接自動電擊防止裝置，且自動電擊防止裝置處
    於未開啟狀況，而移動式工作燈則未設置漏電斷路器，致張
    家麒於未有感電預防之安全裝置狀況下從事作業時，因墜落
    水中感電致心律不整休克，雖經緊急送往行政院衛生署臺北
    醫院急救診治，然迄95年8 月1 日晚間9 時50分許，仍因觸
    電導致心律不整休克死亡。
二、案經臺灣板橋地方法院檢察署檢察官據報相驗後自動檢舉偵
    查起訴，本院合議庭依被告等於準備程序進行中為有罪之陳
    述，裁定改以簡式審判程序審理。
    理  由
一、認定事實所憑之證據及理由：
(一)、上開事實，業據被告甲○○於本院審理時坦承不諱，核與證
    人即互相公司員工張喬植於警詢及偵查中證述情節相符，並
    有現場圖、臺灣板橋地方法院檢察署勘驗筆錄各1 份及現場
    照片15幀附卷可資佐證。而張家麒因工作中觸電導致心律不
    整休克於95年8 月1 日晚間9 時50分許死亡之事實，則有臺
    灣板橋地方法院檢察署勘驗筆錄、臺灣板橋地方法院檢察署
    檢察官相驗屍體證明書、法醫驗斷書各1 件在卷足稽，俱徵
    被告甲○○前揭不利於己之自白與事實相符。
(二)、按雇主對防止電能引起之危害，應有符合標準之必要安全衛
    生設備；雇主對勞工於良導體機器設備內之狹小空間，或於
    鋼架等致有觸及高導電性接地物之虞之場所，作業時所使用
    之交流電焊機，應有自動電擊防止裝置；裝置於潮濕場所之
    移動式工作燈應裝置漏電斷路器保護，勞工安全衛生法第5
    條第1 項第3 款、勞工安全衛生設施規則第250 條、屋內線
    路裝置規則第343 條分別定有明文，前開規定為被告甲○○
    從事業務應盡之注意義務，而衡諸本件案發當時之客觀情況
    ，其復無不能注意前開規定之情事，詎其竟疏未注意於工程
    施工處對進場施工之機具安裝漏電斷路器，致勞工張家麒在
    上開工程施工處作業時，因不慎連同電焊機電焊柄及移動式
    工作燈掉落於PCB 水洗槽內而觸電死亡，被告甲○○之過失
    ，及其過失行為與張家麒死亡結果間之因果關係，均至為灼
    然。而本案經送行政院勞工委員會北區勞動檢查所檢查結果
    ，亦為相同之認定，有該所95年11月15日勞北檢製字第0951
    018420號函暨職業災害檢查報告書1 件存卷為憑，俱徵被告
    甲○○確有前開過失無疑。綜上，本案事證明確，被告尚振
    公司、甲○○之犯行，均堪認定。
二、應適用之法律、科刑審酌事由：
(一)、按尚振公司係從事電子及半導體生產設備製造修配業之事業
    公司，於95年7 月12日承攬相互公司所發包於相互公司內之
    「軟金線機台（電鍍鎳、金自動線）組裝工程」，並僱用勞
    工張家麒從事工作，則尚振公司與該公司副理並兼執行前開
    軟金線機台（電鍍鎳、金自動線）組裝工程業務實際負責人
    之甲○○，即分為事業主、事業之經營負責人而均屬勞工安
    全衛生法第2 條第2 項所稱之雇主。次按雇主違反勞工安全
    衛生法第5 條第1 項之規定，致生同法第28條第2 項第1 款
    發生死亡災害，應依同法第31條第1項 論處；而勞工安全衛
    生法第31條之罪係所謂雇主之監督疏失責任，核與刑法第27
    6 條第2 項之業務過失致死罪，其規範之內容及構成要件均
    異，自無法規競合之餘地；本件被告甲○○除有違反勞工安
    全衛生法第5 條第1 項之規定外，並於執行業務上有前揭未
    盡注意義務之情事，且其過失行為與被害人之死亡，復有相
    當因果關係，自應負過失致死罪責，故本件被告甲○○係1
    行為觸犯2 罪名之想像競合犯，應從一重之刑法第276 條第
    2 項之業務過失致死罪處斷（最高法院87年第6 次刑事庭會
    議決議、最高法院91年度台上字第3927 號 判決要旨參照）
    ；至被告尚振公司係勞工安全衛生法第2條 第2 項所稱之雇
    主，其違反勞工安全衛生法第5 條第1 項第3 款之規定，致
    發生同法第28條第2 項第1 款之死亡職業災害，應依同法第
    31條第2 項之規定論處。
(二)、茲審酌本件被害人死亡乃因被告甲○○之過失致生本件事故
    、被告尚振公司已以新台幣390 萬元與被害人家屬達成和解
    ，有和解書1 份附於偵查卷可稽，及被告甲○○前未曾因故
    意犯罪受有期徒刑以上刑之宣告，有臺灣高等法院被告前案
    紀錄表佐卷可考，顯見其素行良好且犯後坦認犯行甚有悔意
    ，暨被害人家屬丙○○於本院審理中陳稱給予被告緩刑沒有
    意見，但請從重量刑等語等一切情狀，分別就被告2 人量處
    如主文所示之刑，以示懲戒。末查被告甲○○前未曾因故意
    犯罪受有期徒刑以上刑之宣告，有前開臺灣高等法院被告前
    案紀錄表佐卷可憑，其於本院審理中坦承犯行深具悔意，審
    酌其一時失慮致罹刑典，經此次偵審、科刑之教訓後，應知
    所警惕，信無再犯之虞，因認前開對其所宣告之刑，以暫不
    執行為適當，爰併予宣告緩刑3 年，用啟自新。
據上論斷，應依刑事訴訟法第299 條第1 項前段、第273 條之1
第1 項，勞工安全衛生法第5 條第1 項第3 款、第31條第1 項、
第2 項，刑法第11條前段、第276 條第2 項、第55條、第74 條
第1 項第1 款，刑法施行法第1 之1 條第1 項、第2 項前段，判
決如主文。
本案經檢察官郭季青到庭執行職務。
中　　華　　民　　國　　96　　年　　6 　　月　　29　　日
                  刑事第十九庭法  官  陳  明  偉
上列正本證明與原本無異。
如不服本判決，應於判決送達後10日內向本院提出上訴狀（應附
繕本），上訴於臺灣高等法院。
                              書記官  強  梅  芳
中　　華　　民　　國　　96　　年　　6 　　月　　29　　日
本案論罪科刑法條全文：
附錄本案論罪科刑法條全文：
勞工安全衛生法第五條：
雇主對左列事項應有符合標準之必要安全衛生設備：
一  防止機械﹑器具﹑設備等引起之危害。
二  防止爆炸性﹑發火性等物質引起之危害。
三  防止電﹑熱及其他之能引起之危害。
四  防止採石﹑採掘﹑裝卸﹑搬運﹑堆積及採伐等作業中引起之
    危害。
五  防止有墜落﹑崩塌等之虞之作業場所引起之危害。
六  防止高壓氣體引起之危害。
七  防止原料﹑材料﹑氣體﹑蒸氣﹑粉塵﹑溶劑﹑化學物品﹑含
    毒性物質﹑缺氧空氣﹑生物病原體等引起之危害。
八  防止輻射線﹑高溫﹑低溫﹑超音波﹑噪音﹑振動﹑異常氣壓
    等引起之危害。
九  防止監視儀表﹑精密作業等引起之危害。
一○  防止廢氣﹑廢液﹑殘渣等廢棄物引起之危害。
一一  防止水患﹑火災等引起之危害。
雇主對於勞工就業場所之通道﹑地板﹑階梯或通風﹑採光﹑照明
﹑保溫﹑防濕﹑休息﹑避難﹑急救﹑醫療及其他為保護勞工健康
及安全設備應妥為規劃，並採取必要之措施。
前二項必要之設備及措施等標準，由中央主管機關定之。
勞工安全衛生法第二十八條：
事業單位工作場所如發生職業災害，雇主應即採取必要之急救﹑
搶救等措施，並實施調查﹑分析及作成紀錄。
事業單位工作場所發生左列職業災害之一時，雇主應於二十四小
時內報告檢查機構：
一  發生死亡災害者。
二  發生災害之罹災人數在三人以上者。
三  其他經中央主管機關指定公告之災害。
檢查機構接獲前項報告後，應即派員檢查。
事業單位發生第二項之職業災害，除必要之急救，搶救外，雇主
非經司法機關或檢查機構許可，不得移動或破壞現場。
勞工安全衛生法第三十一條：
違反第五條第一項或第八條第一項之規定，致發生第二十八條第
二項第一款之職業災害者，處三年以下有期徒刑﹑拘役或科或併
科新台幣十五萬元以下罰金。
法人犯前項之罪者，除處罰其負責人外，對該法人亦科以前項之
罰金。
刑法第二百七十六條：
因過失致人於死者，處二年以下有期徒刑、拘役或二千元以下罰
金。
從事業務之人，因業務上之過失犯前項之罪者，處五年以下有期
徒刑或拘役，得併科三千元以下罰金。
